臺灣高雄地方法院刑事判決
111年度訴字第25號
公  訴  人  臺灣高雄地方檢察署檢察官
被      告  李滋洋


            李建德


            陳升龍


            陳佳吟


上列被告因傷害案件，經檢察官提起公訴（110年度偵字第17號
），本院判決如下：
    主  文
李滋洋共同犯傷害罪，處拘役參拾日，如易科罰金，以新臺幣壹
仟元折算壹日。
李建德共同犯傷害罪，處拘役貳拾日，如易科罰金，以新臺幣壹
仟元折算壹日。
陳升龍共同犯傷害罪，處拘役參拾伍日，如易科罰金，以新臺幣
壹仟元折算壹日。
陳佳吟共同犯傷害罪，處拘役貳拾日，如易科罰金，以新臺幣壹
仟元折算壹日。
    犯罪事實
一、李滋洋係李建德之子，陳升龍、陳佳吟係夫妻。李建德、陳
    升龍於民國109年8月23日1時50分許，在高雄市○○區○○街000
    號陳升龍夫妻經營之清淨茶莊前，因陳升龍修繕帆布之事而
    發生口角爭執，李建德返回隔壁店鋪將此事告知李滋洋後，
    李滋洋前往清淨茶莊與陳升龍理論，嗣雙方一言不合發生推
    擠，李滋洋即基於傷害之犯意，徒手揮拳毆打陳升龍頭部，
    李建德見狀與李滋洋共同基於傷害之犯意聯絡，上前抓住陳
    升龍身體，陳佳吟見狀後亦上前並與陳升龍共同基於傷害之
    犯意，徒手與李建德、李滋洋相互推擠、拉扯及互毆，造成
    李滋洋受有頭部外傷多處擦挫傷、頸部及右肩擦挫傷、右腰
    挫傷、上唇擦傷等傷害，陳升龍受有頭部及頸部挫傷、臉部
    擦挫傷、右手肘挫傷、鼻瘀挫傷等傷害，陳佳吟則受有頭部
    外傷、前胸及下唇挫傷、雙前臂擦傷、左肩挫傷、背部擦挫
    傷等傷害。
二、案經李滋洋、陳升龍、陳佳吟訴由高雄市政府警察局三民第
    一分局報告臺灣高雄地方檢察署檢察官偵查起訴。
    理  由
壹、證據能力部分
一、證人陳家政警詢時之證述對被告陳佳吟有證據能力：
（一）按被告以外之人於審判外之言詞或書面陳述，除法律有規
      定者外，不得作為證據。被告以外之人於檢察事務官、司
      法警察官或司法警察調查中所為之陳述，與審判中不符時
      ，其先前之陳述具有較可信之特別情況，且為證明犯罪事
      實存否所必要者，得為證據，刑事訴訟法第159條第1項、
      第159條之2定有明文。是依本條規定，被告以外之人於檢
      察事務官、司法警察（官）調查時所為之陳述，屬傳聞證
      據，依同法第159條第1項規定，本無證據能力，必具備「
      可信性」及「必要性」二要件，始例外得適用上開第159
      條之2規定，認有證據能力，而得採為證據。此之「必要
      性」要件，必須該陳述之重要待證事實部分，與審判中之
      陳述有所不符，包括審判中改稱忘記、不知道等雖非完全
      相異，但實質內容已有不符者在內，且該審判外之陳述，
      必為證明犯罪之待證事實存在或不存在所不可或缺，二者
      兼備，始足當之。故此所謂「為證明犯罪事實存否所必要
      者」，既必須達不可或缺之程度，自係指就具體個案案情
      及相關卷證判斷，為發現實質真實目的，認為除該項審判
      外之陳述外，已無從再就同一供述者取得與其上開審判外
      陳述相同供述內容，倘以其他證據代替，亦無從達到同一
      目的之情形而言（最高法院95年度台上字第4414號判決意
      旨參照）。
（二）被告陳佳吟雖於本院準備程序中稱：不同意證人陳家政之
      證述作為證據，因陳家政是半路才過來勸架等語（見本院
      卷第36頁）。查證人陳家政於警詢時證稱：陳升龍、陳佳
      吟他們是一起與李滋洋發生肢體衝突，陳佳吟就前往抓李
      滋洋的臉部等語（見偵卷第40頁），對然於本院審理中經
      詢問案發經過時，答稱：我是看到李滋洋、李建德及陳升
      龍三個人在互相推打，反正他們三個人就在那邊揮拳，現
      在已經沒印象了等語（見本院卷第90頁、第93頁），可見
      證人陳家政關於上開情事，於警詢及本院審理時之證詞，
      存有前後陳述不符之情。
（三）審酌證人陳家政於本院證述時之記憶可能隨著時間經過而
      流逝，且考量證人陳家政接受司法警察調查之時間係109
      年10月9月，斯時記憶應較審理時為深刻，可立即反應所
      知，較不致因時隔日久而遺忘案情；復觀諸上開警詢筆錄
      之製作，以一問一答方式進行，證人陳家政亦以開放式陳
      述回應員警提問，未見員警有刻意誘導之嫌，有上揭警詢
      筆錄在卷可按（見偵卷第39-41頁），益見證人陳家政於
      製作上開警詢筆錄時之客觀外在環境，並無遭外力干擾之
      虞，證人陳家政所為之證述自應具任意性。
（四）再證人陳家政於警詢中之證述實為證明本件犯罪事實所必
      要，而觀諸證人陳家政於本院審理時之作證情況，可知於
      審判中已無法取得與證人陳家政前於警詢中相同之供述，
      其陳述自屬「證明犯罪事實存否所必要者」，綜上說明，
      可認證人陳家政於警詢時之陳述係出於自由意志而為陳述
      ，且斯時記憶較審判中深刻，已具特別可信之情狀，又為
      證明被告陳佳吟是否涉犯本件罪行所必要，依刑事訴訟法
      第159條之2規定，自應認有證據能力。故被告陳佳吟主張
      證人陳家政警詢時之證述無證據能力，並非可採。
（五）至被告陳升龍亦不同意證人陳家政於警詢時之證述作為本
      案證據，因證人陳家政於警詢中證稱關於被告陳升龍犯罪
      事實等節，與審判中核無不符之情形，不具有不可替代之
      「必要性」，不符傳聞法則之例外規定，故對被告陳升龍
      無證據能力。
二、證人陳家政於檢察官訊問時證述對被告陳升龍、陳佳吟有證
    據能力：
    按刑事訴訟法第159條之1第2項規定，被告以外之人於偵查
    中向檢察官所為之陳述，除顯有不可信之情況者外，得為證
    據。查證人陳家政於檢察官偵查中以證人身分所為之陳述，
    業經依法具結（見偵卷第127-128頁、第135頁），被告陳升
    龍、陳佳吟雖於本院準備程序中稱：不同意證人陳家政之證
    述作為證據，因陳家政是半路才過來勸架等語（見本院卷第
    36頁），然觀其等真意，被告陳升龍、陳佳吟是認為證人陳
    家政未看到本案發生之全部過程，然就證人陳家政抵達現場
    且親自見聞案發情形所為之偵查中供述，並未釋明證人陳家
    政有何遭受強暴、脅迫、詐欺、利誘等外力干擾情形，或在
    影響其心理狀況致妨礙自由陳述等不可信之情況下所為，證
    明力非顯然過低。復考量本院審理時證人陳家政到庭接受詰
    問，已保障辯護人及被告之對質詰問權，故本院認此部分之
    證據仍有證據能力。
三、按被告以外之人於審判外之陳述，雖不符合刑事訴訟法第15
    9條之1至第159條之4之規定，但經當事人於審判程序同意作
    為證據，法院審酌該言詞陳述或書面陳述作成時之情況，認
    為適當者，亦得為證據。當事人、代理人或辯護人於法院調
    查證據時，知有第159條第1項不得為證據之情形，而未於言
    詞辯論終結前聲明異議者，視為有前項之同意，刑事訴訟法
    第159條第1項及第159條之5分別定有明文。查本判決所引用
    其他具傳聞性質之言詞或書面證據，被告李滋洋、李建德、
    陳升龍及陳佳吟均表示同意其等作為本案證據之證據能力（
    見本院卷第36頁），於辯論終結前亦未對該等證據之證據能
    力聲明異議，本院復審酌前揭陳述作成時之情況，並無違法
    取證之瑕疵，亦認以之作為證據為適當，是本案有關被告以
    外之人於審判外之言詞或書面陳述等供述證據，依上開法條
    意旨，自均得採為認定事實之依據。
四、至卷內所存經本院引用為證據之非供述證據部分，與本件待
    證事實間均具有關連性，且無證據證明係公務員違背法定程
    序所取得，是依刑事訴訟法第158條之4反面解釋，自有證據
    能力。
貳、實體部分
一、訊據被告李滋洋坦承傷害告訴人即同案被告陳升龍之犯行，
    然否認有傷害告訴人即同案被告陳佳吟之犯行，辯稱：我沒
    有打陳佳吟等語；被告李建德否認有何傷害犯行，辯稱：我
    沒有抓住陳升龍，也沒有和陳升龍發生肢體接觸，我是要勸
    架才抓住陳佳吟的雙手；被告陳升龍否認有何傷害犯行，辯
    稱：是李建德抓住我讓李滋洋打我，我只有防禦；被告陳佳
    吟亦否認有何傷害犯行，辯稱：我只有阻止並拉扯我先生，
    我沒有碰觸到李滋洋、李建德等語。經查：
（一）被告李建德、陳升龍2人於109年8月23日1時50分許，在高
      雄市○○區○○街000號清淨茶莊騎樓前，因被告陳升龍修繕
      帆布乙事引發口角，被告李建德將此事告知被告李滋洋後
      ，被告李滋洋前往清淨茶莊與被告陳升龍理論，雙方一言
      不合，被告李滋洋遂徒手揮拳毆打被告陳升龍頭部，被告
      李建德及被告陳佳吟見狀亦上前，嗣後李滋洋受有頭部外
      傷多處擦挫傷、頸部及右肩擦挫傷、右腰挫傷、上唇擦傷
      之傷害，陳升龍受有頭部及頸部挫傷、臉部擦挫傷、右手
      肘挫傷、鼻瘀挫傷之傷害，陳佳吟受有頭部外傷、前胸及
      下唇挫傷、雙前臂擦傷、左肩挫傷、背部擦挫傷之傷害等
      情，據被告李滋洋、李建德、陳升龍、陳佳吟坦承在卷，
      並有高雄醫學大學附設中和紀念醫院診斷證明書3紙（見
      偵卷第43頁、第45頁、第47頁）、現場及傷勢照片（見偵
      卷第69-81頁）等可資佐證，故此部分事實，首堪認定。
（二）證人即告訴人李滋洋於警詢時證稱：陳升龍他們夫妻倆對
      我的臉部造成傷害；陳佳吟是趁我跟陳升龍扭打時，一直
      攻擊我的臉部，造成我的顏面多處擦挫傷等語（見偵卷第
      7-11頁）。於偵查中證稱：我跟陳升龍用手互毆，陳佳吟
      用手抓我的臉等語（見偵卷第132-133頁）。
（三）證人即告訴人陳升龍於警詢時證稱：109年8月23日1時50
      分許因我開的清境茶莊帆布掉落，我要拿榔頭去修理，隔
      壁的店家老闆以為我要對他不利，就馬上打電話給他兒子
      ，過了差不多5分鐘，老闆跟他兒子就衝到我的店門口，
      他兒子直接衝撞我，並詢問我為何要拿榔頭，就朝我胸口
      頂撞，並把我眼鏡打掉，之後他父親也加入，把我抓著並
      毆打我後腦杓及耳朵；李建德就抓著我的身體，李滋洋打
      我的頭臉跟肩頸等語（見偵卷第19-22頁、第27-29頁）。
      於偵查中證稱：李建德拉著我，後來也有打我的後腦勺，
      他兒子打我。他們父子是徒手打我等語（見偵卷第117頁
      ）。
（四）證人即告訴人陳佳吟於警詢時證稱：民國109年8月23日01
      時50分許，因我所經營清境茶莊帆布掉落，我先生陳升龍
      要拿榔頭並架好梯子準備修理，隔壁吉林街147號的店家
      老闆以為我先生陳升龍要對他不利，就馬上打電話給他兒
      子，過了差不多5分鐘，老闆跟他兒子就衝到我們的店前
      騎樓，並對我先生推擠並揮擊我先生臉部，我試圖阻止我
      先生再往前，他兒子就打到我的下嘴唇及頭部，他爸爸就
      抓我雙臂，推擠中遭他們父子對我雙臂及身體拉扯攻擊我
      ，導致我受傷，後來他們的一名員工就來勸架，衝突就結
      束了。李建德徒手抓傷我的雙臂，造成我雙臂受傷。李滋
      洋則是徒手朝我頭部揮拳，造成我下嘴唇及頭部受傷。我
      們雙方都沒有使用武器等語（見偵卷第23-26頁、第31-33
      頁）。
（五）證人即被告李建德之員工陳家政於109年10月9日警詢時證
      稱：109年8月23日凌晨1時50分我工作的店家老闆李建德
      及老闆兒子李建德和隔壁店家發生爭執，我當時在附近工
      作，有聽到爭吵聲，我就到現場制止雙方。當時陳佳吟是
      要護著她先生，陳升龍、陳佳吟他們是一起與李滋洋發生
      肢體衝突，陳升龍和李滋洋他們雙手互相架著對方的脖子
      ，陳佳吟就抓李滋洋的臉部，他們當時都是徒手等語（見
      偵卷第39-41頁）。於110年1月21日偵查中證稱：當天一
      開始是陳升龍與李建德爭吵，我先將李建德勸開，第二次
      李建德告知李滋洋說陳升龍要打李建德，李建德才會叫李
      滋洋過來，我是看到李滋洋、陳升龍、陳佳吟打在一起，
      他們都有出手，3個都有揮拳。他們4個人一開始出手的時
      候我並沒有看到，等我過去的時候，只看到李滋洋、陳升
      龍、陳佳吟打在一起，李建德是抓著李滋洋，當天在陳升
      龍他們的店裡應該還有一個證人有看到全程等語（見偵卷
      第129-130頁）。再於111年5月17日本院審理中證稱：那
      天因為是我的工作時間，我是聽到爭吵聲才過去，看到被
      告4個人有爭執扭打，他們4人就已經糾結在一起了，拉扯
      和毆打都有，我看到之後是把3個男的架開。我真的不知
      道是誰打第一手，我是聽到聲音才過去，沒有看到全程，
      我有看到陳升龍毆打李滋洋，李滋洋、李建德、陳升龍在
      互推，陳佳吟在旁邊好像是在抓的感覺，就是在抓李滋洋
      的臉，陳佳吟也是作勢要加入戰局，不是一個阻擋的動作
      ，而是去攻擊李滋洋的動作等語（見本院卷第85-95頁）
      。衡以證人陳家政雖係受僱於被告李建德父子，然觀其上
      開證詞，甚有證稱關於被告李滋洋、李建德對被告陳升龍
      、陳佳吟之肢體攻擊行為，未見特意袒護被告李滋洋、李
      建德之情，故其證詞堪以採信。而證人陳家政於本院審理
      中初始雖僅證稱其到達案發現場後是看到被告李滋洋、李
      建德、陳升龍3人在互相推打，未敘及被告陳佳吟之行為
      舉止，然經提示證人陳家政於警詢及偵查中之筆錄後，即
      能回憶證稱被告陳佳吟有手抓攻擊被告李滋洋之行為，本
      院考量證人陳家政於警詢及偵查中之證述距案發時間較接
      近，記憶應較為清晰，應可採信。而由證人陳家政之證述
      可知，雖其並未看到第一時間之案發情形，然待其到達案
      發現場即工作處隔壁之清淨茶莊後，係見被告李滋洋、李
      建德、陳升龍相互推擠毆打，被告陳佳吟則有徒手抓被告
      李滋洋臉部之行為，核與上開證人即告訴人李滋洋、陳升
      龍、陳佳吟之證述大致相符，足認被告4人於案發當時均
      確有互相拉扯、推打等傷害行為。
（六）證人陳詩頻即被告陳佳吟之姐於109年10月10日警詢時先
      證稱：109年8月23日凌晨1時50分我工作的冷飲店帆布掉
      落，老闆陳升龍拿榔頭及梯子修繕，隔壁老闆看到就過來
      拿手機錄影，我老闆陳升龍走進店裡算錢，隔壁店家父子
      就走到騎樓叫囂，老闆陳升龍就走出去，隔壁店家兒子就
      用雙手毆打我老闆，他父親也抓住老闆陳升龍毆打；當時
      李滋洋用手毆打陳升龍及陳佳吟，李建德也是用雙手攻擊
      陳升龍及陳佳吟，當時現場很混亂，陳升龍應該是有還手
      ，陳佳吟的部分我不清楚，衝突發生時他們都是徒手，我
      當時忙著收拾東西準備下班，就沒有過去勸架等語（見偵
      卷第35-37頁）。證人陳詩頻復於110年1月21日偵查中改
      證稱：當時李建德、李滋洋動手毆打陳升龍、陳佳吟，我
      沒有看到陳升龍、陳佳吟有回手反擊；陳升龍當時有用手
      擋住。當時情形很混亂，我不知道李滋洋為何會受傷。我
      只記得李滋洋、李建德是徒手用力打陳升龍、陳佳吟，打
      哪裡我沒有印象等語（見偵卷第127-129頁）。再於111年
      5月17日本院審判程序中證稱：「（李滋洋問：我詢問的
      時候，他〈按：即陳升龍〉從裡面衝出來推擠我的時候，妳
      有看到嗎？）我沒有看到他推擠你。」、「（李滋洋問：
      所以他〈按：即陳升龍〉打我的時候，妳也沒有看到嗎？）
      他只是出手阻擋，因為你攻擊他。」、「（李滋洋問：我
      被他們〈按：即陳升龍、陳佳吟〉兩個抓住的時候，我怎麼
      對他揮拳？）我看到你對他揮拳，你爸爸是抓住，然後你
      揮拳。」、「（陳升龍問：所以妳是有全程參與的？）對
      」、「（陳升龍問：妳有沒有看到他們父子抓我跟陳佳吟
      的身體，有沒有毆打頭部？）有。」、「（陳升龍問：妳
      在警察局有說，妳有看見我毆打李滋洋，我有還手。因為
      我在偵查庭講說我在自我防衛，我在阻擋，請妳講確實一
      點，因為妳在偵查庭也是講說我在阻擋，妳跟法官講清楚
      一點？）我誤會警察的話，當時是對方攻擊。」、「（陳
      升龍問：當時是他的爸爸把我抓住，陳佳吟是把我拉開對
      不對？）對。」、「（檢察官問：能否敘述當時從剛開始
      到最後的過程？）李建德父子倆來到我們營業場所內，然
      後有爭吵，李建德抓住人，李滋洋動手打人。」、「（檢
      察官問：李建德抓住誰？）李建德抓住他們（按，即陳升
      龍、陳佳吟）兩個，李滋洋動手打。」、「（檢察官問：
      被告陳升龍有打李建德或李滋洋嗎？）因為對方動手，他
      只是阻擋而已。」、「（檢察官問：能否比一下他的手勢
      ，妳還有印象嗎？）沒多大印象。」、「（檢察官問：陳
      佳吟有是怎麼勸架的？是有拉開他們或怎樣嗎？）我只記
      得她有開口勸架」、「（檢察官問：陳佳吟有上前去把他
      們雙方拉開嗎？）這我不清楚。」、「（法官問：陳升龍
      跟李建德、李滋洋三個人有拉扯在一起嗎？）有。」、「
      （法官問：陳佳吟也有跟他們拉扯在一起嗎？）對。」、
      「（法官問：李滋洋同時攻擊陳升龍、陳佳吟他們兩個，
      是這樣嗎？）他先攻擊陳升龍，陳佳吟勸架也被攻擊到。
      」、「（法官問：所謂李滋洋攻擊陳升龍，他的攻擊動作
      是怎麼做的，妳還記得嗎？）我不清楚。」、「（法官問
      ：陳佳吟在勸架的過程中也被李滋洋攻擊，他的攻擊動作
      是什麼，妳還記得嗎？）我不清楚。」、「（法官問：妳
      剛說妳有看到李建德同時攻擊陳升龍及陳佳吟？）就抓住
      ，讓兒子李滋洋打。」、「（法官問：妳是說妳看到的是
      李建德抓住陳升龍，讓李滋洋打陳升龍，是這樣嗎？）是
      。」、「（法官問：所以其實妳並沒有看到李建德有打陳
      佳吟？妳說他有抓住，是兩隻手都抓住嗎？）他先抓住一
      個，再換手抓住另外一個。」、「（問：李建德有接觸了
      陳升龍及陳佳吟的那些身體部位，妳還記得嗎？）我不記
      得。」等語（見本院卷第95-106頁）。細繹證人陳詩頻歷
      次證述，其於警詢時先稱被告陳升龍於案發時確有還手攻
      擊李滋洋，至於陳佳吟部分則因現場混亂而不清楚陳佳吟
      的動作；嗣後又改稱陳升龍僅是阻擋而已，且沒看到陳佳
      吟有還手。關於李建德案發時究竟是抓住何人讓被告李滋
      洋毆打，警詢時先僅證稱被告李建德係抓住陳升龍1人，
      待被告陳升龍詰問時又改證稱係抓住陳升龍及陳佳吟2人
      ，復再證稱李建德係先抓住陳升龍再抓住陳佳吟。關於被
      告陳佳吟之行為，先稱因現場混亂不清楚，再稱僅有開口
      勸架，又改稱實有與其餘被告拉扯在一起。又證人陳詩頻
      既稱其於被告4人發生衝突之全程均在現場，然卻僅能證
      述被告李滋洋、李建德有攻擊陳升龍、陳佳吟之行為，對
      於被告李滋洋、李建德之詳細攻擊動作或攻擊部位均稱不
      清楚或不記得而未能詳加說明，至於被告陳升龍、陳佳吟
      之行為部分則均避重就輕。考量證人陳詩頻前後不一之供
      述內容，及其與被告陳升龍、陳佳吟之親屬關係，其於偵
      查及審判中關於被告陳升龍及陳佳吟行為之供述，顯係迴
      護被告陳升龍、陳佳吟偏袒之詞，不足完全採信。而證人
      陳詩頻於警詢時之證述，距離案發後時間較為接近，且未
      受被告詰問時誘導之影響，應較可憑採。由證人陳詩頻於
      警詢時之證述，互核與告訴人陳升龍、陳佳吟上揭證述一
      致部分及被告陳升龍兩度自承之供述（詳如下述），可證
      被告李滋洋與被告陳升龍互毆過程中，有徒手毆及被告陳
      佳吟，被告李建德亦有抓住及毆打被告陳升龍；被告陳升
      龍遭被告李滋洋毆打後，實係有反擊之動作，而非單純阻
      擋抵禦。
（七）按正當防衛必須對於現在不法之侵害，始足當之，侵害業
      已過去，或無從分別何方為不法侵害之互毆行為，均不得
      主張防衛權，而互毆係屬多數動作構成單純一罪，而互為
      攻擊之傷害行為，縱令一方先行出手，還擊之一方，在客
      觀上苟非單純對於現在不法之侵害為必要排除之反擊行為
      ，因其本即有傷害之犯意存在，自無主張防衛權之餘地，
      最高法院96年度台上字第3526號判決意旨可資參照。查被
      告陳升龍於109年8月23日警詢時係自陳：隔壁店家老闆跟
      他兒子衝到我的店門口，他兒子直接衝撞我，並詢問我為
      何要拿榔頭，就朝我胸口頂撞，並把我眼鏡打掉，我就自
      衛揮拳朝他兒子攻擊。他兒子攻擊我時，我有自衛回手等
      語（見偵卷第27-29頁）。於109年9月13日警詢時亦係自
      陳：李滋洋衝過來攻擊我頭部跟鼻樑，我立刻正當防衛，
      阻卻違法，他父親李建德就抓著我的身體，李滋洋打我的
      頭臉跟肩頸，我才正當防衛出手回擊等語（見偵卷第19-2
      2頁）。是被告陳升龍於警詢時均明確陳稱其有揮拳攻擊
      、出手回擊之動作，並非如其嗣後改稱僅係單純阻擋，且
      此情節核與證人陳詩頻於警詢時具可信性之證述相符，足
      認被告陳升龍於案發當時實係揮拳出擊被告李滋洋，並徒
      手與被告李滋洋互毆，並非為單純排除對方侵害之必要行
      為，反係有傷害對方身體之意思及行為，顯非僅出於排除
      對方不法侵害之防衛意思，而係以加害對方之目的為之，
      被告陳升龍辯稱其係正當防衛，並無可採。
（八）被告李建德於警詢時自承：那時候很混亂，陳佳吟不讓我
      過去把我兒子及陳升龍分開，可能那時候我有抓住她的雙
      手，造成她受傷；於偵查中自承：我是抓住陳佳吟2隻手
      ，在拉扯之間身體有摩擦，所以她有受傷等語（見偵卷第
      15頁、第132頁），此與告訴人即被告陳佳吟於警詢中所
      證稱：在推擠當中，他們父子對我雙臂及身體拉扯攻擊我
      ，導致我受傷等語（見偵卷第25頁）之情互核相符。被告
      李建德既為智識正常之成年人，當能認識與陳佳吟在近距
      離發生拉扯等肢體衝突時，足以令被告陳佳吟身體遭受傷
      害，仍為上開行為，主觀上自有傷害之故意，且客觀上造
      成傷害之結果，無論其行為動機為何，仍無礙傷害行為之
      成立，是被告李建德此部分辯解洵無足採。
二、至公訴意旨雖認告訴人即被告陳升龍因本案另受有「疑似鼻
    骨骨折」之傷勢，觀諸告訴人陳升龍之高雄醫學大學中和紀
    念醫院診斷證明書固記載「疑似鼻骨骨折」（見偵卷第45頁
    ），然告訴人陳升龍嗣後提出於本院之高雄醫學大學附設中
    和紀念醫院急診部外傷病歷係記載：告知病患有疑似鼻骨骨
    折情形，請病患周三務必回診看正式報告等語（見本院卷第
    71頁），所附放射線科報告則記載「The nasal bone is in
    tact.」（按：即鼻骨完好無損，見本院卷第75頁），未見
    其他證據足資佐證此部分傷勢，故本院尚無從憑卷內證據而
    認定告訴人陳升龍確受有此部分傷害，附此敘明。
三、綜上所述，本案事證明確，被告4人之犯行均堪以認定，應
    依法論科。
參、論罪科刑
一、核被告李滋洋、李建德、陳升龍、陳佳吟等4人所為，均係
    犯刑法第277條第1項之傷害罪。被告李滋洋、李建德上開傷
    害被告陳升龍、陳佳吟之行為，乃於同一時、地，出於同時
    傷害被告陳升龍、陳佳吟之單一犯意所為，屬以一行為而觸
    犯2個傷害罪名，為學理上所稱之同種想像競合犯，應均依
    刑法第55條前段之規定，從一重處斷。被告李滋洋、李建德
    2人就傷害告訴人陳升龍、陳佳吟之犯行，及被告陳升龍、
    陳佳吟2人就傷害告訴人李滋洋之犯行間，分別均有犯意聯
    絡及行為分擔，依刑法第28條規定，應論以共同正犯。
二、爰以行為人之責任為基礎，審酌被告李滋洋等4人因被告陳
    升龍修繕店面帆布乙事而引發爭執，均不思以理性溝通之方
    式處理糾紛，反施以暴力致被告李滋洋、陳升龍、陳佳吟之
    身體分別受有犯罪事實欄所載的傷勢，所為實不足取。復考
    量被告4人犯罪時所受刺激、動機、犯罪手段、參與情節，
    被告李滋洋、陳升龍、陳佳吟傷勢之犯罪所生損害程度、被
    告4人分別之犯後態度，於本院審理中自陳之智識程度、家
    庭經濟生活狀況（因涉及被告4人個人隱私，不於本判決內
    揭露，詳參本院卷第117-118頁）、如臺灣高等法院被告前
    案紀錄表所示被告4人之素行等一切情狀，分別量處如主文
    所示之刑，並均諭知易科罰金之折算標準。
據上論斷，應依刑事訴訟法第299條第1項前段，判決如主文。
本案經檢察官范家振提起公訴，檢察官郭武義到庭執行職務。
中　　華　　民　　國　　111 　年　　6 　　月　　28　　日
                  刑事第十三庭  審判長法　官  陳紀璋
                                      法  官  李怡蓉
                                      法  官  翁瑄禮
以上正本證明與原本無異。
如不服本判決應於收受送達後20日內向本院提出上訴書狀，並應
敘述具體理由；如未敘述上訴理由者，應於上訴期間屆滿後20日
內向本院補提理由書（均須按他造當事人之人數附繕本）「切勿
逕送上級法院」。
中　　華　　民　　國　　111 　年　　6 　　月　　28　　日
                                      書記官  張婉琪
附錄本案論罪科刑法條
刑法第277條第1項
傷害人之身體或健康者，處五年以下有期徒刑、拘役或五十萬元以下罰金。